臺灣基隆地方法院刑事裁定
111年度聲字第575號
聲  請  人  臺灣基隆地方檢察署檢察官
受  刑  人  劉啓助



上列聲請人因受刑人數罪併罰有二裁判以上，聲請定其應執行之
刑（111年度執聲字第296號），本院裁定如下：
    主  文
劉啓助所犯如附表所示之罪所處之刑，應執行有期徒刑陸月。
    理  由
一、聲請意旨略以：受刑人劉啓助因毒品等案件，先後經判決確
    定如附表，依刑法第50條第1 項但書第1款及第2項之規定，
    經受刑人請求定應執行刑（檢附受刑人請求檢察官定應執行
    刑聲請狀1件），並依刑法第53條及第51條第5款規定，定其
    應執行之刑，爰依刑事訴訟法第477條第1項聲請裁定等語。
二、按裁判確定前犯數罪者，併合處罰之。但有下列情形之一者
    ，不在此限：一、得易科罰金之罪與不得易科罰金之罪。二
    、得易科罰金之罪與不得易服社會勞動之罪。三、得易服社
    會勞動之罪與不得易科罰金之罪。四、得易服社會勞動之罪
    與不得易服社會勞動之罪。前項但書情形，受刑人請求檢察
    官聲請定應執行刑者，依第51條規定定之，刑法第50條定有
    明文；次按數罪併罰，有二裁判以上者，依第51條之規定，
    定其應執行之刑，而宣告多數有期徒刑者，於各刑中之最長
    期以上，各刑合併之刑期以下，定其刑期，但不得逾30年，
    刑法第53條、第51條第5 款亦分別定有明文；又依刑法第53
    條應依刑法第51條第5 款至第7 款之規定，定其應執行之刑
    者，由該案犯罪事實最後判決之法院之（對應）檢察官，聲
    請該法院裁定之，刑事訴訟法第477條第1項規定甚明。
三、查受刑人劉啓助犯如附表所示各罪，經本院分別判處如附表
    所示之刑確定，有各該案裁判書及臺灣高等法院被告前案紀
    錄表附卷可稽；其中有得易科罰金之罪（附表編號１、３）與
    不得易科罰金之罪（附表編號２），茲檢察官依受刑人聲請
    就附表所示各罪定其應執行之刑，有該受刑人於民國111年7
    月20日所具之請求檢察官聲請定應執行刑聲請狀1 紙（見臺
    灣基隆地方檢察署111年度執聲字第296號執行卷宗第2頁）
    在卷足憑。本件受刑人所犯如附表所示各罪，均係於本院11
    0年度基簡字第690號判決確定（110年12月27日）前所犯；
    而本件最後事實審法院係受刑人所犯附表編號２所示之罪之
    案件，經本院於111年4月6日判決，111年5月4日確定，是以
    聲請人以本院為上開案件之犯罪事實最後判決法院，聲請定
    其應執行之刑，洵屬有據。
四、按行為人所犯為數罪併罰，其中之一罪雖得易科罰金，但因
    與不得易科之他罪合併處罰之結果，於定執行刑時，祇須將
    各罪之刑合併裁量，不得易科罰金合併執行（司法院大法官
    會議釋字第144號、第679號解釋意旨參照）；是併合處罰結
    果而不得易科罰金時，原可易科部分所處之刑，自亦無庸為
    易科折算標準之記載。因之，受刑人所犯如附表編號１、３所
    示之罪雖得易科罰金，但因與不得易科之如附表編號２所示
    之罪合併處罰之結果，本院於定執行刑時，自無庸諭知易科
    罰金。
五、又按數罪併罰之定應執行刑，目的在將各罪及其宣告刑合併
    斟酌，進行充分而不過度之之評價，係出於刑罰經濟與責罰
    相當之考量，並非予以犯罪行為人或受刑人不當之利益，為
    一種特別的量刑過程，相較於刑法第57條所定科刑時應審酌
    之事項，係對一般犯罪行為之裁量，為定應執行刑之宣告，
    乃對犯罪行為人本身及所犯各罪之總檢視，除應考量行為人
    所犯數罪反應出之人格特性，並應權衡審酌行為人之責任與
    整體刑法目的及相關刑事政策，在量刑權之法律拘束性原則
    下，依刑法第51條第5款之規定，採限制加重原則，授權法
    官綜合斟酌被告犯罪行為之不法與罪責程度、各罪彼此間之
    關聯性（例如數罪犯罪時間、空間、各行為所侵害法益之專
    屬性或同一性、數罪對法益侵害之加重效應等）、數罪所反
    應被告人格特性與傾向、對被告施以矯正之必要性等，妥適
    裁量最終具體應實現之刑罰，以符罪責相當之要求。是法院
    就應併合處罰之數個有期徒刑宣告定其應執行刑時，不僅應
    遵守法律所定以宣告各刑中之最長期為下限，各刑合併之刑
    期為上限，但最長不得逾30年（拘役不得逾120日）之外部
    界限，並應受法秩序理念規範之比例原則、平等原則、責罰
    相當原則、重複評價禁止原則等自由裁量權之內部抽象價值
    要求界限之支配（即內部界線），以使輕重得宜，罰當其責
    ，俾符合法律授與裁量權之目的，以區別數罪併罰與單純數
    罪之不同，兼顧刑罰衡平原則（最高法院110年度台抗大字
    第489號及110年度台抗字第489號裁定、100年度台上字第21
    號、100年度台抗字第440號、105年度台抗字第715號裁判意
    旨參照）。又執行刑之酌定，審酌各罪間之關係時，宜綜合
    考量數罪侵害法益之異同、對侵害法益之加重效應及時間、
    空間之密接程度，各罪間之獨立程度較高者，及行為人所犯
    數罪係侵害不可替代性或不可回復性之個人法益者，法院宜
    酌定較高之執行刑，但仍宜注意維持輕重罪間刑罰體系之平
    衡（107年8月7日司法院院台廳刑一字第1070021860號函訂
    定並自即日生效之「刑事案件量刑及定執行刑參考要點」第
    22至25點規定可參）。至個別犯罪之犯罪情節或對於社會之
    影響、行為人之品性、智識、生活狀況或前科情形等，除前
    述用以判斷各個犯罪之犯罪類型、法益侵害種類、犯罪行為
    態樣、手段、動機是否相同、相似，以避免責任非難過度重
    複者外，乃個別犯罪量處刑罰時已斟酌過之因素（刑法第57
    條），要非定應執行刑時應再行審酌（最高法院105年度台
    抗字第626號裁定意旨參照）。至檢察官聲請定應執行刑之
    數罪中，倘有部分罪刑已執行完畢者，因僅係檢察官指揮執
    行時，應如何予以扣抵之問題，要與定應執行刑無涉（最高
    法院110年度台抗字第907號、第1355號裁定意旨參照）。　
    　　　
六、爰依受刑人犯罪時間之間隔、行為態樣（有毒品、有偽證）
    、罪質（均為侵害國家、社會法益之犯罪）、侵害法益之專
    屬性或同一性、行為次數、責任非難重複之程度、加重、減
    輕效益及整體犯罪之非難評價，綜合評斷其應受矯治之程度
    ，並兼衡責罰相當與刑罰經濟原則，爰裁定如主文所示。
七、又定應執行刑，不僅攸關國家刑罰權之行使，於受刑人之權
    益亦有重大影響，除顯無必要或有急迫情形外，法院於裁定
    前，允宜予受刑人以言詞、書面或其他適當方式陳述意見之
    機會，程序保障更加周全（最高法院110年度台抗大字第489
    號刑事裁定意旨參照）。本院經函詢受刑人後，通知書於11
    1年8月8日，寄存於受刑人戶籍及居所所在地之基隆市警察
    局第三分局百福派出所，經過10日即111年8月18日生送達效
    力，此有本院送達證書2紙附卷足憑（本院卷第19、21頁）
    。然受刑人迄今仍未向本院表示任何意見，依前揭最高法院
    大法庭裁定意旨，本院已給予受刑人充分表示意見之機會，
    尚與最高法院110年度台抗大字第489號裁定意旨無違，附此
    敘明。
八、依刑事訴訟法第477條第1項，刑法第53條、第51條第5 款，
    裁定如主文。
中　　華　　民　　國　　111 　年　　 8  　月　  19 　 日
                    刑事第四庭法  官   李辛茹
以上正本證明與原本無異。　                             
對於本件裁定如有不服，應於收受送達後5日內，向本院提出抗
告書狀，敘述抗告之理由，抗告於臺灣高等法院。
中　　華　　民　　國　　111 　年　　8 　　月　　19　　日
                              書記官   李品慧
附表：受刑人劉啓助定應執行刑案件一覽表
 編          號         １        ２        ３  罪          名  毒品危害防制條例        偽證 毒品危害防制條例  宣    告    刑     有期徒刑2月    有期徒刑3月    有期徒刑3月  犯  罪  日  期  110 年8月3日下午5 時55 分許採尿回溯 　  120小時內    110年1月26日   110年12月5日  偵查(自訴)機關年  度  案  號   基隆地檢110年度  毒偵字第1499號 基隆地檢110 年度   偵字第5668號  基隆地檢110年度  毒偵字第158號 最  後    事實審 法    院     基隆地院     基隆地院     基隆地院  案    號   110 年度基簡字 　  第690號    111 年度訴字 　   第40號 111年度基簡字第243號（聲請書誤載為第243號）  判決日期   110年11月22日    111年4月6日    111年3月14日 確  定    判  決 法    院     基隆地院     基隆地院     基隆地院  案    號  110 年度基簡字 　  第690號     111 年度訴字 　   第40號 111年度基簡字第243號（聲請書誤載為第243號）  判    決確定日期   110年12月27日    111年5月4日    111年4月13日 是否為得易科罰金之案件         是        否         是  備           註  基隆地檢111 年度執字第411號（已易科罰金執畢） 基隆地檢111 年度執字第980 號 基隆地檢111 年度執字第1000 號